臺灣臺南地方法院民事裁定
111年度監宣字第541號
聲  請  人  龔陳○○  住○○市○○區○○路000號


上列聲請人聲請准許處分受監護宣告人之財產事件，本院裁定如
下：
    主  　　文
聲請駁回。
聲請費用新臺幣壹仟元由聲請人負擔。 　
    理　  　由
一、本件聲請意旨略以：聲請人與受監護宣告人甲○○為夫妻，受
    監護宣告人甲○○前經鈞院107年度監宣字第486號裁定為受監
    護宣告人，聲請人並於民國107年12月11日會同指定之會同
    開具財產清冊人龔○○陳報受監護宣告人甲○○之財產清冊。聲
    請人近日透過仲介介紹擬出售如附表編號1至4所示受監護宣
    告人甲○○所有之土地，仲介提供如附表所示之土地鄰近標的
    之成交行情，供聲請人參閱並據實告知如附表編號1至3所示
    土地雖為建地，但皆為畸零地，土地利用之經濟效用無法與
    大面積且地形方整之建地相比，且此類畸零地之買賣，其願
    意承買對象本就為數甚少，並非聲請人不願顧及受監護宣告
    人甲○○之利益！聲請人與其子女在近幾年因受監護宣告人甲
    ○○之醫藥費、保健食品與生活費用等支出已不堪負荷，故才
    與家人商討，保留受監護宣告人甲○○名下完整之田地，僅出
    售道路用地及畸零地部分，將其價款留做受監護宣告人甲○○
    日後醫療照護等費用，爰聲請許可處分受監護宣告人甲○○所
    有如附表編號1至4所示之土地等語。
二、按監護開始時，監護人對於受監護人之財產，應依規定會同
    遺囑指定、當地直轄市、縣（市）政府指派或法院指定之人
    ，於2個月內開具財產清冊，並陳報法院；於前條之財產清
    冊開具完成並陳報法院前，監護人對於受監護人之財產，僅
    得為管理上必要之行為，民法第1099條第1項、第1099條之1
    定有明文。次按監護人對於受監護人之財產，非為受監護人
    之利益，不得使用、代為或同意處分。監護人為下列行為，
    非經法院許可，不生效力：代理受監護人購置或處分不動
    產。代理受監護人，就供其居住之建築物或其基地出租、
    供他人使用或終止租賃。監護人不得以受監護人之財產為投
    資。但購買公債、國庫券、中央銀行儲蓄券、金融債券、可
    轉讓定期存單、金融機構承兌匯票或保證商業本票，不在此
    限，民法第1101條定有明文。又成年人之監護，除本節有規
    定者外，準用關於未成年人監護之規定，民法第1113條亦有
    明文。
三、經查：
（一）受監護宣告人甲○○前經本院107年度監宣字第486號裁定宣
      告為受監護宣告之人，並選定聲請人為監護人，及指定龔
      ○○為會同開具財產清冊之人確定在案，且聲請人已於107
      年12月11日會同龔月香向本院陳報受監護宣告人甲○○之財
      產清冊等情，業經本院依職權調閱前開案卷核閱綦詳。又
      聲請人主張如附表所示土地為受監護宣告人甲○○所有一節
      ，亦有聲請人所提全國財產稅總歸戶財產查詢清單在卷可
      稽，堪予認定。
（二）又聲請人主張為支應受監護宣告人之醫療、生活費用，擬
      以新臺幣（下同）100萬元、90萬元之價格出售如附表編
      號1至4所示不動產乙情，固據提出不動產買賣契約書影本
      為證，然聲請人擬出售價格均低於如附表編號1至4所示不
      動產土地公告現值，形式上觀察，已屬對受監護宣告人甲
      ○○不利。聲請人雖又提出內政部不動產交易實價查詢服務
      網列印資料主張如附表所示擬出售價格並未不利於受監護
      宣告人云云，然如附表編號1至3所示不動產擬出售價格平
      均每坪62,610元（小數點後四捨五入），亦低於聲請人所
      提出鄰近土地實價登錄資料，同為畸零地之臺南市○○區○○
      段000地號土地於110年11月16日出售每坪單價74,711元、
      同段1442-26地號土地於111年3月13日出售每坪單價72,70
      7元。另如附表編號4所示土地部分，聲請人雖提出鄰近土
      地實價登錄資料，主張臺南市○○區○○段000地號土地於111
      年4月21日出售單價為每坪27,041元、臺南市○○區○○段000
      0地號土地於111年1月24日以每坪30,274元之單價出售、
      臺南市○○區○○段000地號土地於110年12月14日以每坪33,4
      02元之單價出售、臺南市○○區○○段0000地號土地於110年1
      1月26日以每坪33,081元之單價出售、臺南市○○區○○段000
      000地號土地於110年9月3日以每坪30,549元之單價出售云
      云，惟上開土地均為11坪以下面積土地，利用不易，價格
      低於一般行情本屬自然，然如附表編號4所示土地為面積
      近50坪土地，且受監護宣告人持分達1/2，其市值理應不
      至於偏離公告現值過鉅。縱聲請人主張如附表編號4所示
      土地為都市計畫道路用地之公共設施保留地，價值較低，
      惟依本院依職權查得聲請人主張為鄰近土地且同為計畫道
      路用地之臺南市○○區○○段000地號土地及臺南市○○區○○段0
      000地號土地，其中臺南市○○區○○段000地號土地於110年1
      2月14日出售單價固為每坪3.3萬元，然於111年4月21日交
      易價格則為每坪12.9萬元；又臺南市○○區○○段0000地號土
      地於110年11月26日出售單價固為每坪3.3萬元，然於111
      年3月23日交易價格則為每坪7.2萬元，再參酌鄰近臺南市
      ○○區○○段000地號土地（同為公共設施保留地）於110年10
      月7日出售每坪單價為13.5萬元、臺南市○○區○○段000地號
      土地（同為公共設施保留地）於110年11月4日出售單價為
      每坪9.4萬元、臺南市○○區○○段000地號土地（同為公共設
      施保留地）於110年12月26日出售單價為每坪6.7萬元，均
      高於聲請人擬出售如附表編號4所示土地單價。是本件聲
      請人不能證明係為受監護宣告人之利益代為處分（變賣）
      如附表編號1至4所示土地，聲請無理由，應予駁回。
四、依家事事件法第164條第3項，裁定如主文。
中　　華　　民　　國　　111 　年　　10　　月　　19　　日
                   家事法庭法　官　許嘉容
以上正本係照原本作成。　　　　　　　　　
如不服本裁定，應於送達後10日內向本院提出抗告狀，並繳納抗
告費新臺幣1,000元。
中　　華　　民　　國　　111 　年　　10　　月　　19　　日
                           書記官  李雅涵　
　　　　　　　　　　　　　　　　
附表：
編  號 不動產標的 面積（平方公尺/坪） 權利範圍  公告現值  聲請人擬 出售價格 擬出售價格換算每坪單價  1 臺南市○○區○○段0000地號土地 7.54/ 2.28085  1/2 98,774元 100萬元 62,610元  2 臺南市○○區○○段0000地號土地 12.90/ 3.90225  1/2 168,990元    3 臺南市○○區○○段0000地號土地 32.36/ 9.7889 全部 847,832元    4 臺南市○○區○○段0000地號土地 163.24/ 49.3801  1/2 2,138,444元 90萬元 36,452元